臺灣臺南地方法院刑事判決　　　　　　　　　　　　九十三年度簡上字第二九六號
　　上　 訴　 人　芳明工業股份有限公司　　設台南市○○路○段三二三號
　　即　 被　 告
　　右 代 表　人
　　兼　 被　 告　甲○○
右列上訴人因違反勞動基準法案件，不服本院九十三年度簡字第一八七一號中華民國
九十三年九月三十日第一審判決（聲請案號：九十三年度偵字第六九五七號、第七七
七九號），提起上訴，本院管轄之第二審合議庭判決如左：
    主  文
上訴駁回。
甲○○緩刑貳年。
    事  實
一、甲○○係台南市○○路○段三二三號「芳明工業股份有限公司」（下稱芳明公司
    ）之負責人，自民國六十年七月十六日起至九十二年六月三十日止，僱用丙○○
    （民國二十一年十月十二日生）在其所營公司從事勞動工作，其間年資已逾三十
    年。嗣丙○○因年歲已高體力較不勝負荷而向芳明公司申請退休，並依勞動基準
    法第五十五條第一項規定向明公司請求核發退休金，詎芳明公司暨其負責人甲○
    ○竟違反上開規定拒絕核發退休金，嗣經丙○○向台南縣政府聲請就上開勞資爭
    議調解，仍無法達成協議。
二、案經台南縣政府函送台灣台南地方法院檢察署檢察官偵查起訴。
    理  由
一、訊據被告甲○○對於右開犯行坦承不諱，核與被害人丙○○於台南縣政府調解時
    暨檢察官偵查中指訴之情節相符，且依台南縣政府調查之結果，發現芳明公司於
    中央信託局之公司退休準備金專戶未曾支付過丙○○之退休金，有台南縣政府函
    、勞資爭議調解紀錄、調查結果及調解方案、開會通知單、丙○○出具之勞工保
    險被保險人投保資料表各一紙在卷可稽，兼被告甲○○於本院管轄之第二審合議
    庭審理時自白，與被害人丙○○指訴之情節相符，事證明確，犯行洵堪認定。
二、查被告甲○○為芳明工業股份有限公司負責人，故被告甲○○所為係違反勞動基
    準法第五十五條之規定，應依同法第七十八條之規定論斷；芳明工業股份有限公
    司因其代表人執行業務違反勞動基準法之規定，應依同法第八十一條論斷。
三、原審以上訴人芳明工業股份有限公司、兼代表人甲○○犯行事證明確，依刑事訴
    訟法第四百四十九條第一項前段、第四百五十四條第二項、勞動基準法第七十八
    條、第八十一條第一項前段、刑法第十一條前段、第四十二條第二項、罰金罰鍰
    提高標準條例第二條，予以論罪科刑，科處芳明工業有限公司罰金一萬元，兼代
    表人甲○○科處罰金一萬二千元，並諭知兼代表人甲○○部分，罰金如易服勞役
    ，以三百元折算一日之折算標準，其認事用法均無不合，量刑亦屬妥適，被告兼
    代表人上訴意旨：以原審判決後已與被害人達成和解，求予撤銷改判，為無理由
    ，應予駁回。末查，兼代表人甲○○前未曾受有期徒刑之宣告，有台灣高等法院
    被告全國前案紀錄表一紙在卷可稽，且事後已與被害人和解，並已給付被害人退
    休金壹佰壹拾伍萬元，提出本院九十三年度勞上字第六號和解筆錄一份，經此偵
    審之程序，爾後當知警惕，信無再犯之虞，本院管轄第二審合議庭認兼代表人被
    告甲○○上開所受之刑，以暫不執行為適當，爰併宣告緩刑二年，以啟自新。
據上論斷，應依刑事訴訟法四百五十五條之一第一項、第三項、第三百六十八條，判
決如主文。
本案經檢察官乙○○到庭執行職務。
中      華      民      國      九十三      年    十二    月    十四    日
                              臺灣臺南地方法院刑事第六庭
                                  審判長法  官  陳忠鎣
                                        法  官  鍾邦久
                                        法  官  林勝利
右正本證明與原本無異
本件不得上訴
                                        書記官  吳信助
中      華      民      國      九十三      年    十二    月    十四    日
附錄本案論罪科刑法條：
勞動基準法第五十五條第一項
勞工退休金之給與標準如左：
一  按其工作年資，每滿一年給與兩個基數。但超過十五年之工作年資，每滿一年給
    與一個基數，最高總數以四十五個基數為限。未滿半年者以半年計；滿半年者以
    一年計。
二  依第五十四條第一項第二款規定，強制退休之勞工，其心神喪失或身體殘廢係因
    執行職務所致者，依前款規定加給百分之二十。
勞動基準法第七十八條
違反第十三條、第十七條、第二十六條、第五十條、第五十一條或第五十五條第一項
規定者，處三萬元以下罰金。
勞動基準法第八十一條第一項
法人之代表人、法人或自然人之代理人、受僱人或其他從業人員，因執行業務違反本
法規定，除依本章規定處罰行為人外，對該法人或自然人並應處以各該條所定之罰金
或罰鍰。
